臺灣彰化地方法院刑事判決
109年度訴字第1046號
公  訴  人  臺灣彰化地方檢察署檢察官
被      告  戴文勇




選任辯護人  簡詩展律師
            蕭博仁律師
上列被告因違反毒品危害防制條例案件，經檢察官提起公訴（10
9年度偵字第6843號），本院判決如下：
    主  文
甲○○犯如附表一編號1至4主文欄所示之罪，各處如附表一編號1
至4主文欄所示之刑及沒收。主刑部分應執行有期徒刑捌年肆月
。
    事  實
一、甲○○明知海洛因、甲基安非他命分別為毒品危害防制條例第
    2條第2項第1、2款所定之第一、二級毒品，不得非法持有、
    販賣、轉讓，竟分別為下列犯行：
（一）基於販賣第一級毒品海洛因以營利之犯意，於附表一編號
      1所示之時間、地點，以附表一編號1所示之方式，販賣第
      一級毒品海洛因予附表一編號1所示之對象。
（二）又基於販賣第二級毒品甲基安非他命以營利之犯意，於附
      表一編號2、3所示之時間、地點，以附表一編號2、3所示
      之方式，販賣第二級毒品甲基安非他命予附表一編號2、3
      所示之對象。
（三）復基於轉讓第一級毒品海洛因之犯意，於附表一編號4所
      示之時間、地點，以附表一編號4所示之方式，轉讓第一
      級毒品海洛因予附表一編號4所示之對象。
二、案經彰化縣警察局鹿港分局報告臺灣彰化地方檢察署檢察官
    偵查起訴。
    理  由
壹、證據能力之說明：
    按被告以外之人於審判外之陳述，雖不符刑事訴訟法第159
    條之1至第159條之4之規定，而經當事人於審判程序同意作
    為證據，法院審酌該言詞陳述或書面陳述作成時之情況，認
    為適當者，亦得為證據；當事人、代理人或辯護人於法院調
    查證據時，知有刑事訴訟法第159條第1項不得為證據之情形
    ，而未於言詞辯論終結前聲明異議者，視為有前項之同意，
    刑事訴訟法第159條之5定有明文。查本案作為認定事實所引
    用審判外之相關供述（含書面）證據，固屬傳聞證據，惟公
    訴人、被告甲○○及其辯護人均未曾於言詞辯論終結前爭執該
    等證據之證據能力或聲明異議，本院審酌上開證據資料製作
    時之情況，尚無違法不當及證明力明顯過低之瑕疵，亦認為
    以之作為證據應屬適當，揆諸前開規定，認前揭證據資料皆
    有證據能力。
貳、得心證之理由：
一、上開犯罪事實，業據被告於偵查及本院審理中坦承不諱（偵
    卷第236至238頁、院卷第120至121、190、197至198頁），
    核與證人黃宗穎、卓建民於警詢及偵查中之證述（他卷第70
    至75、92至93、119、147至153、174至175頁）、證人江佩
    芳於警詢時之證述（他卷第169至170頁）情節相符，並有彰
    化縣警察局鹿港分局員警職務報告書（他卷第9至14頁、偵
    卷第311至315頁）、車輛詳細資料報表（他卷第25頁）、被
    告郵局帳戶之開戶基本資料及歷史交易明細（他卷第83至85
    頁）、江佩芳郵局帳戶之開戶基本資料（他卷第87頁）、彰
    化縣警察局鹿港分局搜索扣押筆錄及扣押物品目錄表（偵卷
    第137至142頁）、查獲現場及扣案物照片（偵卷第151至157
    頁）、本院核發之通訊監察書（偵卷第165至172頁）、通訊
    監察譯文（偵卷第177至187頁）等附卷可稽，足認被告就上
    開犯行之自白，均與事實相符。
二、衡諸我國查緝毒品之施用或販賣向來執法甚謹，對於販賣毒
    品者尤科以重刑，販賣第一、二級毒品係違法行為，非可公
    然為之，而毒品並無公定價格，係可任意分裝增減分量，且
    每次買賣之價格、數量，亦隨時依雙方之關係深淺、資力、
    需求量、對行情之認知、來源是否充裕、查緝是否嚴緊、購
    買者被查獲時供述購買對象之可能風險之評估等因素，而異
    其標準，機動調整，非可一概論之。從而販賣之利得，除非
    經行為人詳細供出各次所販賣之毒品之進價及售價，且數量
    俱臻明確外，實難察得其交易實情，然販賣者從價差或量差
    中牟利，方式雖異，惟其販賣行為在意圖營利則屬同一。從
    而，舉凡有償交易，除足以反證其確係另基於某種非圖利本
    意之關係外，通常尚難因無法查悉其精確之販入價格，作為
    是否高價賣出之比較，諉以無營利之意思而阻卻販賣犯行之
    追訴。忖以被告與各購毒者間縱有一定交情，然非至親，倘
    非有利可圖，自無平白甘冒觸犯重罪之風險而販賣毒品予該
    人之理。考諸上情，被告各次販賣海洛因、甲基安非他命之
    犯行，主觀上顯係基於營利之販賣意圖而為毒品之提供行為
    ，洵堪認定。
三、綜上所述，本案事證已臻明確，被告之各該犯行均堪以認定
    ，皆應依法論科。
參、論罪科刑：
一、新舊法比較：
（一）按行為後法律有變更者，適用行為時之法律。但行為後之
      法律有利於行為人者，適用最有利於行為人之法律，刑法
      第2條第1項定有明文。被告為本案犯行後，毒品危害防制
      條例第4條第1、2項、第17條第2項之規定業於民國109年1
      月15日修正公布，並自109年7月15日生效施行，修正內容
      如下：
　　　1.修正前毒品危害防制條例第4條第1項之法定刑由原定之
        「處死刑或無期徒刑；處無期徒刑者，得併科新臺幣2
        千萬元以下罰金」，修正為「處死刑或無期徒刑；處無
        期徒刑者，得併科新臺幣3千萬元以下罰金」。
　　　2.修正前毒品危害防制條例第4條第2項之法定刑由原定之
        「處無期徒刑或7年以上有期徒刑，得併科新臺幣1千萬
        元以下罰金」，修正為「處無期徒刑或10年以上有期徒
        刑，得併科新臺幣1千5百萬元以下罰金」。
　　　3.修正前毒品危害防制條例第17條第2項原規定：「犯第4
        條至第8條之罪於偵查及審判中均自白者，減輕其刑」
        ，修正後該條項則規定：「犯第4條至第8條之罪於偵查
        及歷次審判中均自白者，減輕其刑」。
（二）經比較新舊法結果，自均以修正前之規定對被告較有利，
      依刑法第2條第1項前段規定，應適用被告行為時之法律，
      即修正前毒品危害防制條例第4條第1、2項、第17條第2項
      之規定論處。
二、附表一編號1部分：
（一）按海洛因為毒品危害防制條例第2條第2項第1款所定之第
      一級毒品，不得非法持有、販賣。
（二）核被告所為附表一編號1所示犯行，係犯修正前毒品危害
      防制條例第4條第1項之販賣第一級毒品罪。被告因販賣而
      持有海洛因之低度行為，為販賣第一級毒品之高度行為所
      吸收，不另論罪。
三、附表一編號2、3部分：
（一）按甲基安非他命為毒品危害防制條例第2條第2項第2款所
      定之第二級毒品，不得非法持有、販賣。
（二）核被告所為附表一編號2、3所示犯行，均係犯修正前毒品
      危害防制條例第4條第2項之販賣第二級毒品罪。被告因販
      賣而持有甲基安非他命之低度行為，為販賣第二級毒品之
      高度行為所吸收，不另論罪。
四、附表一編號4部分：
（一）按海洛因為毒品危害防制條例第2條第2項第1款所定之第
      一級毒品，不得非法持有、轉讓。
（二）核被告所為附表一編號4所示犯行，係犯毒品危害防制條
      例第8條第1項之轉讓第一級毒品罪（無證據顯示被告轉讓
      之海洛因數量達淨重5公克以上，故毋庸依毒品危害防制
      條例第8條第6項之規定加重其刑）。被告因轉讓而持有海
      洛因之低度行為，為轉讓第一級毒品之高度行為所吸收，
      不另論罪。
五、數罪併罰：
　　被告所為附表一編號1至4所示各犯行，犯意各別，行為互殊
    ，應予分論併罰。
六、刑之減輕：
（一）修正前毒品危害防制條例第17條第2項減輕其刑：
　　　按修正前毒品危害防制條例第17條第2項規定：「犯第4條
      至第8條之罪於偵查及審判中均自白者，減輕其刑。」係
      指偵查及審判中均有自白犯罪而言，故僅須被告於偵、審
      中均曾經自白，即得認有該條項之適用，不以始終承認為
      必要。所稱偵查中之自白，包含向有偵查犯罪職權之司法
      警察（官）自白，以及偵查中檢察官向法院聲請羈押，於
      法官訊問時所為之自白。又自白乃對自己之犯罪事實全部
      或主要部分為肯定供述之謂，且非以其係有罪之肯定為必
      要，縱時日、處所、行為態樣等非構成犯罪事實之要素略
      有不符，或另有阻卻違法、阻卻責任事由存在之主張，亦
      不影響其為自白。查被告就附表一編號1至4所示犯行，曾
      經於偵查及本院審理中自白在卷（偵卷第236至238頁、院
      卷第120至121、190、197至198頁）。依前揭說明，被告
      本案各該犯行，均應依修正前毒品危害防制條例第17條第
      2項規定，減輕其刑。
（二）刑法第59條酌減其刑：
　　　又按刑之量定，為求個案裁判之妥當性，法律固賦予法院
      裁量權，但此項裁量權之行使，除應依刑法第57條規定，
      審酌行為人及其行為等一切情狀，為整體之評價，並應顧
      及比例原則與平等原則，使罪刑均衡，輕重得宜，以契合
      社會之法律感情。又刑法第59條規定犯罪之情狀可憫恕者
      ，得酌量減輕其刑，其所謂「犯罪之情狀」，與同法第57
      條規定科刑時應審酌之一切情狀，並非有截然不同之領域
      ，於裁判上酌減其刑時，應就犯罪一切情狀（包括第57條
      所列舉之10款事項），予以全盤考量，審酌其犯罪有無可
      憫恕之事由（即有無特殊之原因與環境，在客觀上足以引
      起一般同情，以及宣告法定低度刑，是否猶嫌過重等等）
      ，以為判斷。本院審酌被告販賣第一級毒品罪之法定刑為
      「死刑或無期徒刑；處無期徒刑者，得併科新臺幣2千萬
      元以下罰金」，然同為販賣第一級毒品之人，其原因動機
      不一，犯罪情節未必盡相同，或有大盤毒梟者，亦有中、
      小盤之分，甚或僅止於吸毒者友儕間為求互通有無之有償
      轉讓者亦有之，其販賣行為所造成危害社會之程度自屬有
      異，法律科處此類犯罪，所設之法定最低本刑卻同為「死
      刑或無期徒刑；處無期徒刑者，得併科新臺幣2千萬元以
      下罰金」，不可謂不重，自非不可依客觀之犯行與主觀之
      惡性二者加以考量其情狀是否有可憫恕之處，適用刑法第
      59條之規定酌量減輕其刑，期使個案裁判之量刑能斟酌至
      當，符合比例原則。查被告於本案附表一編號1所示販賣
      第一級毒品海洛因犯行，販賣次數僅有1次，被告本身亦
      未藏有鉅量之毒品，與大宗走私或利用幫派組織結構販賣
      者相較，對社會之危害稍低，被告或係能力不足供己用毒
      開銷，而在吸毒者間彼此互通有無，並賺取其中些微差價
      ，對社會造成之危害尚無從與販賣毒品之大盤、中盤相提
      並論，倘一律論處毒品危害防制條例第4條第1項之罪之法
      定本刑，不免過苛，縱依毒品危害防制條例第17條第2項
      減輕其刑，然最輕本刑仍為15年之有期徒刑，就被告犯行
      之情狀及獲利等情，有情輕法重失衡之處，本院認就被告
      所為附表一編號1所示販賣第一級毒品犯行之犯罪情狀，
      量處最低之15年有期徒刑，在客觀上足以引起一般人之同
      情，情節尚堪憫恕，爰依刑法第59條規定，酌量減輕其刑
      ，並遞減之。
（三）再按毒品危害防制條例第17條第1項規定：「犯第4條至第
      8條、第10條或第11條之罪，供出毒品來源，因而查獲其
      他正犯或共犯者，減輕或免除其刑。」所謂「供出毒品來
      源，因而查獲」，係指犯罪行為人供出毒品來源之對向性
      正犯，或與其具有共同正犯、共犯（教唆犯、幫助犯）關
      係之毒品由來之人的相關資料，諸如其前手或共同正犯、
      共犯之姓名、年籍、住居所或其他足資辨別之特徵等項，
      使調查或偵查犯罪之公務員得據以對之發動調查或偵查程
      序，並因此而確實查獲其人、其犯行者，始足該當。雖不
      以在偵查中供出為限，即審判中始供出者亦無不可，但犯
      罪行為人所自白或指認為毒品由來之人，如僅有綽號而難
      以確定其特徵，或已死亡或通緝等在客觀上實已無從使調
      查或偵查機關人員為有效地調查或偵查作為，或並未因此
      而確實查獲被指認人之犯行者，均與上開之規定不侔。查
      本案承辦員警未因被告之供述，查獲其所稱之毒品上游「
      莊慶隆」（綽號「阿隆」）等情，有彰化縣警察局鹿港分
      局員警職務報告書（院卷第49頁）在卷可憑，自不能認被
      告符合上揭「供出毒品來源，因而查獲」之要件。
（四）復按刑法第59條所規定之酌量減輕其刑，係裁判上之減輕
      ，必以犯罪之情狀顯可憫恕，認為科以最低度刑仍嫌過重
      者，始有其適用。如別有法定減輕之事由者，應優先適用
      法定減輕事由減輕其刑後，猶嫌過重時，方得為之。查毒
      品戕害人之身心健康，嚴重影響社會治安，係眾所皆知之
      事，故政府立法嚴禁販賣毒品，並以高度刑罰遏止毒品氾
      濫之現象，被告為在吸毒者間賺取些微差價，竟無視法律
      規定而為本案附表一編號2、3所示犯行，此等犯罪情狀，
      尚難認有何客觀上足以引起一般人之同情，是本院綜合各
      情，認被告所為之本案附表一編號2、3所示販賣第二級毒
      品犯行，經依毒品危害防制條例第17條第2項減輕其刑後
      ，已無情輕法重之情形，亦無顯可憫恕之情狀，爰不依刑
      法第59條規定酌減其刑。
七、爰審酌：
　　被告明知海洛因、甲基安非他命為毒品危害防制條例所列之
    毒品，為圖降低自身施用毒品之成本，竟鋌而走險為本案前
    揭各次犯行，其行為除危害國民身體健康及社會風氣外，並
    助長毒品流通，易導致社會危險，又毒品常使施用者經濟、
    生活地位發生實質改變，易造成家庭破裂，其仍不思販賣、
    轉讓毒品對象可能面臨之困境，實應嚴懲；惟考量被告於犯
    罪後坦承犯行，犯後態度尚佳，另斟酌被告販毒之動機僅為
    賺取少量利益，販賣、轉讓毒品對象僅有2人，且均為有一
    定交情之友人，及其販賣、轉讓毒品之種類、數量，販賣毒
    品所獲取之利益等情，兼衡被告離婚、有1個未成年小孩由
    前妻照顧、曾在六輕工作、月收入5萬元左右之生活狀況，
    國中肄業之智識程度（院卷第199頁）等一切情狀，量處被
    告如附表一編號1至4主文欄所示之各刑，並定其應執行之刑
    如主文所示，以示懲儆。
八、沒收：
（一）依被告於本院審理中之供述（院卷第196至198頁），可知
      被告係以扣案如附表二編號1所示之行動電話，與附表一
      編號1、2、4所示之購毒者或轉讓毒品對象聯絡，當屬供
      被告犯本案附表一編號1、2、4各罪所用之物，自應依毒
      品危害防制條例第19條第1項規定，於被告所為上述各犯
      行之罪刑項下，宣告沒收之。至扣案如附表二編號2至4所
      示之物，亦為被告所有，供其分裝所賣毒品之用，業據被
      告於本院審理中供承明確（院卷第196頁），均屬供被告
      犯本案附表一編號1至3各罪所用之物，應依毒品危害防制
      條例第19條第1項規定，於被告所為上開各犯行之罪刑項
      下，宣告沒收之。
（二）被告為附表一編號1至3各次販賣毒品犯行之犯罪所得，雖
      均未扣案，仍應依刑法第38條之1第1項前段規定，於被告
      各該犯行之罪刑項下，宣告沒收之，又於上開犯罪所得全
      部或一部不能沒收或不宜執行沒收時，依刑法第38條之1
      第3項之規定，追徵其價額。
（三）至扣案如附表二編號5所示之毒品、編號6至8所示之毒品
      施用工具，被告於本院審理中供稱係其所有，但均為自己
      施用毒品所用，與本案犯行無關（院卷第196頁），本院
      審酌卷內確無明確證據，足認上開物品與本案各該犯行有
      何關連，是扣案如附表二編號5至8所示之物，均不予宣告
      沒收。
據上論斷，應依刑事訴訟法第299條第1項前段，判決如主文。
本案經檢察官何昇昀提起公訴，檢察官林士富到庭執行職務。
中　　華　　民　　國　  110　　年　  5　　月　　31　　日
                  刑事第七庭    審判長法官  簡璽容
                                法      官  黃玉齡
                                法      官  黃士瑋
以上正本證明與原本無異。
如不服本判決應於收受判決後20日內向本院提出上訴書狀，並
應敘述具體理由。其未敘述上訴理由者，應於上訴期間屆滿後
20日內向本院補提理由書(均須按他造當事人之人數附繕本)
「切勿逕送上級法院」。
中　　華　　民　　國　  110　　年　  5　　月　　31　　日
                                書  記  官  林佑儒
附錄論罪科刑法條：
毒品危害防制條例第4條（修正前）
製造、運輸、販賣第一級毒品者，處死刑或無期徒刑；處無期徒
刑者，得併科新臺幣二千萬元以下罰金。
製造、運輸、販賣第二級毒品者，處無期徒刑或七年以上有期徒
刑，得併科新臺幣一千萬元以下罰金。
製造、運輸、販賣第三級毒品者，處七年以上有期徒刑，得併科
新臺幣七百萬元以下罰金。
製造、運輸、販賣第四級毒品者，處五年以上十二年以下有期徒
刑，得併科新臺幣三百萬元以下罰金。
製造、運輸、販賣專供製造或施用毒品之器具者，處一年以上七
年以下有期徒刑，得併科新臺幣一百萬元以下罰金。
前五項之未遂犯罰之。
毒品危害防制條例第8條
轉讓第一級毒品者，處一年以上七年以下有期徒刑，得併科新臺
幣一百萬元以下罰金。
轉讓第二級毒品者，處六月以上五年以下有期徒刑，得併科新臺
幣七十萬元以下罰金。
轉讓第三級毒品者，處三年以下有期徒刑，得併科新臺幣三十萬
元以下罰金。
轉讓第四級毒品者，處一年以下有期徒刑，得併科新臺幣十萬元
以下罰金。
前四項之未遂犯罰之。
轉讓毒品達一定數量者，加重其刑至二分之一，其標準由行政院
定之。
附表：
【附表一】本案各該犯行
編號 行為對象 行為時間 行為地點 行為方式 販毒所得 主文 1 （起訴書犯罪事實㈠）  卓建民 109年3月29日下午4時32分後之某時 雲林縣○○鄉○○路000巷0○00號卓建民居所 卓建民以持用之門號0000000000號行動電話與甲○○持用之門號0000000000號行動電話聯繫後，相約在左列時地，由甲○○販賣右列價額之海洛因予卓建民 新臺幣（下同）10,500元，卓建民先請不知情之配偶江佩芳以其郵局帳戶匯款10,000元至甲○○之郵局帳戶，其餘500元見面時交付 甲○○犯販賣第一級毒品罪，處有期徒刑柒年拾月；扣案如附表二編號1至4所示之物均沒收；未扣案之販賣第一級毒品所得新臺幣壹萬零伍佰元沒收，於全部或一部不能沒收或不宜執行沒收時，追徵其價額。 2 （起訴書犯罪事實㈡）  黃宗穎 109年3月15日晚間7時許 彰化縣○○鄉○○路000號之甲○○住處 甲○○以持用之門號0000000000號行動電話與黃宗穎持用之門號0000000000號行動電話聯繫後，相約在左列時地，由甲○○販賣右列價額之甲基安非他命予黃宗穎 1,000元 甲○○犯販賣第二級毒品罪，處有期徒刑參年柒月；扣案如附表二編號1至4所示之物均沒收；未扣案之販賣第二級毒品所得新臺幣壹仟元沒收，於全部或一部不能沒收或不宜執行沒收時，追徵其價額。 3 （起訴書犯罪事實㈢）  黃宗穎 109年4月26日晚間某時 彰化縣○○鄉○○路000號之甲○○住處 黃宗穎直接前往左列地點，由甲○○於左列時間販賣右列價額之甲基安非他命予黃宗穎 1,000元 甲○○犯販賣第二級毒品罪，處有期徒刑參年柒月；扣案如附表二編號2至4所示之物均沒收；未扣案之販賣第二級毒品所得新臺幣壹仟元沒收，於全部或一部不能沒收或不宜執行沒收時，追徵其價額。 4 （起訴書犯罪事實㈣）  卓建民 109年2月24日晚間11時26分後之某時 雲林縣○○鄉○○路000巷0○00號卓建民居所 甲○○以持用之門號0000000000號行動電話與卓建民持用之門號0000000000號行動電話聯繫後，相約在左列時地，由甲○○轉讓摻有海洛因（淨重未達5公克）之香菸予卓建民施用    無 甲○○犯轉讓第一級毒品罪，處有期徒刑捌月；扣案如附表二編號1所示之物沒收。 

【附表二】本案之扣案物
編號 扣案物名稱 1 IPhone行動電話1具（含內附0000000000號SIM卡1張） 2 電子磅秤1台 3 鏟管3支 4 分裝袋1包 5 第一級毒品海洛因1包（驗餘淨重0.0615公克） 6 注射針筒2支 7 安非他命吸食器1組 8 玻璃球3支